臺灣高等法院刑事判決　　　　　　　　　　　　九十二年度上更(二)字第一八七號
　　上　訴　人
　　即　被　告　丁○○
　　　　　　　　丙○○
　　共 同選 任
　　辯　護　人　姜增禮律師
右上訴人因偽造文書案件，不服臺灣臺北地方法院八十五年度自字第六六六號，中華
民國八十六年十二月十八日第一審判決，提起上訴，經判決後，由最高法院第二次發
回更審，本院判決如左：
    主　文
原判決撤銷。
丁○○、丙○○均無罪。
    理　由
一、自訴意旨略以：丁○○與自訴人戊○○之子陳振華二人為投資興建高爾夫球場，
    於民國七十八年間成立台青育樂股份有限公司（下稱台青公司），由陳振華之妻
    己○○任董事長，戊○○任監察人，丁○○與其妻即丙○○均為該公司董事。八
    十一年二月間，因丁○○、陳振華二人對於台青公司股權、土地登記等事宜發生
    爭議，丁○○、丙○○二人為能順利取得台青公司之經營權，知悉在雙方糾紛未
    解決之前，己○○勢不肯以董事長身分召開臨時股東會，以討論雙方有關股權轉
    讓事宜，遂共同決定私自利用不知情之台青公司監察人戊○○名義發出通知，以
    召開台青公司臨時股東會，二人乃基於犯意聯絡，共同於八十一年二月十四、五
    日，委託理律法律事務所幫忙辦理台青公司董、監事變更登記，旋於同年月十六
    日利用不知情之該法律事務所職員甲○○以打字方式，書具以台青公司監察人戊○○為召集人，決定於八十一年三月七日上午九時許，假台北市○○○路○段五
    十六巷三弄二十號三樓召開臨時股東會，以商討修改公司章程議案及改選董監事
    宜之臨時股東會開會通知乙份，再交由唐靜雯轉交丁○○、丙○○蓋用台青公司
    及監察人戊○○印章。嗣丁○○與陳振華幾經協商，陳振華乃於八十一年二月十
    九日書立承諾書乙份交付丁○○，於該承諾書第六點載明：「立書人（即陳振華
    ）同意於八十一年二月二十九日以前，將台青公司之公司執照及其他有關文件，
    連同有關印鑑及變更登記所需文件交付丁○○或其指定之人。立書人同意移轉其
    自己及家人於台青公司之股份及相關權利予丁○○或其指定之人。」等語；嗣丙○○於八十一年二月二十日下午四、五時許，帶同不知情之當時保管台青公司有
    關印鑑章之陳達會計師事務所職員乙○○、理律法律事務所職員甲○○及其妹唐
    靜雯等人，至台北市○○路○段二五八號十五樓陳振華住處，擬請陳振華在其等
    書具之股權轉讓所需文件上用印，適陳振華不在家，己○○於其住處一樓大廳因
    與丙○○就公司股權轉讓等事宜爭吵不休，乃拒不蓋章，憤而返回住處。詎丁○○、丙○○基於共同犯意之聯絡，未經戊○○等人之同意，持乙○○帶至陳振華
    上，盜蓋戊○○、己○○、陳振華、陳王蔚雲、吳玉鳳、林幸秀（下稱戊○○等
    六人）之印章，以偽造辭職書、授權書及股份轉讓同意書，並於股東臨時會議開
    會通知上盜蓋台青公司及戊○○之印章，以偽造該開會通知，足以生損害於戊○○等六人及台青公司。嗣丁○○、丙○○明知台青公司於八十一年三月七日上午
    九時許，並未在台北市○○○路○段五十六巷三弄二十號三樓召開臨時股東會，
    亦未於同日上午十時許，在同址召開台青公司董事會，選舉丙○○為新任董事長
    ，並決議遷址至台北市○○○路三０八巷五十七號四樓，竟由丙○○以口述內容
    方式，利用不知情之甲○○偽造台青公司於八十一年三月七日上午十時，在台北
    市○○○路○段五十六巷三弄二十號三樓，由丙○○任主席，唐靜雯為紀錄，討
    論(1)修改公司章程議案；(2)改選丙○○、唐靜祥、丁○○、唐靜雯、唐靜明、唐
    凱午為董事、劉京生為監察人之台青公司臨時股東會會議紀錄乙份，及同日上午
    十時，在同址，由丙○○任主席，唐靜雯為紀錄，決議改選丙○○為新任董事長
    ，及遷址至台北市○○○路三０八巷五十七號四樓之台青公司董事會會紀錄乙份
    。更進而於八十一年三月九日，委由不知情之理律法律事務所陳長文律師，持向
    經濟部申請辦理台青公司遷址、修改章程、改選董事及董事長、申請變更登記、
    換發公司執照等事宜，經濟部審查後，認尚有待補正之事項，於八十一年三月十
    八日函命台青公司補正，丁○○、丙○○復於八十一年三月二十四日，再委由不
    知情之陳長文律師持該偽造之台青公司股東臨時會議開會通知及相關文件補正，
    再向經濟部申請辦理台青公司上開變更登記，使經濟部承辦公務員將該不實之事
    項登載在其職務上所掌之公司執照及變更登記事項卡上，於八十一年五月二十一
    日據以核發以丙○○為董事長之經濟部公司執照乙份予台青公司，均足以生損害
    於戊○○等六人、台青公司及經濟部對於公司變更登記管理之正確性。因認丁○○、丙○○涉有行使偽造私文書、使公務員登載不實罪嫌。
二、按犯罪事實應依證據認定之，無證據不得認定犯罪事實，刑事訴訟法第一百五十
    四條第二項定有明文。是事實之認定，應憑證據，所謂證據，須適於為被告犯罪
    事實之證明者，始得採為斷罪資料，如未能發現相當證據，或證據不足以證明，
    自不能以推測或擬制之方法以為裁判基礎；又認定不利被告之事實，須依積極證
    據，苟積極證據不足為不利於被告事實之認定時，即應為有利於被告之認定，更
    不必有何有利之證據（最高法院五十三年台上字第二七五○號、三十年上字第八
    一六號、四十年台上字第八十六號判例參看）。另告訴人之告訴，以使被告受刑
    事追訴為目的，是其指訴是否與事實相符，仍應調查其他證據，以資審認，必其
    指訴無瑕疵可指，而就其他方面調查，又與事實相符，始足據為裁判基礎（最高
    法院六十一年度台上字第三０九九號判例參看）。
三、訊據上訴人即被告丁○○、丙○○均矢口否認有何偽造私文書及使公務員登載不
    實之不法犯行，被告丁○○辯稱：台青公司係其所出資設立，因其屬日本國籍，
    故委請陳振華幫忙，由陳振華之妻己○○擔任董事長，陳振華之父戊○○為監察
    人，陳振華等人則實際未出資分文，後因台青公司無法取得相關單位之許可以興
    建高爾夫球場，其乃要求陳振華返還全部股份致起爭執，嗣陳振華於八十一年二
    月十九日書立承諾書乙份，同意移轉自己及家人在台青公司之股份及相關權利予
    其名下，依該承諾所載其已可順利取回對台青公司之權利，並無偽造股份轉讓同
    意書及股東臨時會議開會通知書之必要，而有關台青公司章及股東印鑑章，當時
    均由陳達會計師事務所保管，其夫妻如何能取得盜蓋使用？且事後已經丙○○會
    同乙○○、甲○○、唐靜雯返還己○○，各該文件復係己○○當場用印所蓋，其
    等應無偽造文書之故意及行為，嗣陳長文律師受託持各文件辦理台青公司股權、
    章程及董、監事變更登記，乃屬合法行為，殊無偽造之可言云云；被告丙○○則
    辯稱：八十一年二月二十日當天，係由其會同唐靜雯、乙○○、甲○○等人，持
    預先書妥之變更登記與股權轉讓之相關文件，及陳達會計師事務所保管之台青公
    司章與各股東印鑑章，持至陳振華住家請求陳振華在各該文件上用印，並簽收返
    還相關印鑑章，適陳振華不在，故由陳振華之妻己○○出面蓋用各該印鑑章，並
    取回有關印鑑章及書具收據交其等收執，一切均係依陳振華之承諾而為，其並未
    偽造各該文件，又八十一年三月七日其等確有如期召開股東臨時會，會中亦通過
    修改台青公司章程及改選出新董事及監察人，亦無偽造該臨時股東會開會紀錄云
    云。
四、經查：
（一）關於八十一年二月二十日之情節，自訴人戊○○於原審雖一再具狀指陳係被告
      丁○○、丙○○與黑道宋達時、吳來居至陳振華家中，向陳挀華之妻己○○騙
      稱因財政部查稅，有些資料需要蓋章，致己○○交付印章等語（見原審卷(一)第
      一八一頁反面、第二○六頁、第二五二頁反面）；嗣於本院前審調查時復具狀
      陳稱案發當日被告等抵陳振華住處，因陳振華不在家中，其妻己○○為股權轉
      讓之事與被告等人在樓下大廳發生爭執，隨後回到樓上住處，被告等趁此空檔
      在樓下大廳盜蓋戊○○等六人之印章，再將之送回樓上交予己○○等語（見本
      院八十七年度上訴字第五四八號卷第一四九頁反面，下稱上訴卷）；就台青公
      司股東臨時會議開會通知上之印章，究係己○○受被告等詐騙而交付蓋用，抑
      或係被告等趁己○○上樓時予以盜蓋，先後指訴歧異。且己○○於案發後曾於
      八十一年七月十八日，委由張豐祥律師致函經濟部表示：係丁○○唆使黑道人
      物「脅迫」其交付台青公司之股東股權過戶資料，有關其本人及其他股東股權
      之過戶申請均非其本意等語（見上訴卷第二二六頁），所指情節亦與自訴人戊○○自訴意旨所述齟齬。經本院前審傳訊自訴人戊○○就此節質問結果，自訴
      人陳稱：「我告他（指丁○○、丙○○）偽造文書的事情，我從來沒有與律師
      接觸過，其他的我都授權給我兒子（指陳振華）。」等語（見本院九十年度上
      更一字第七三０號卷(二)卷第一一九頁，下稱上更一卷），本院前審嗣再質之證
      人陳振華則供陳：「（問：張豐祥律師函是否你委任寫的？）是的，但是內容
      是我與張豐祥律師研究的，因為三月九日我被綁架，四月初委託張豐祥律師要
      告丁○○綁架案，五、六月份接到經濟部有關過股份的函，我與張豐祥律師研
      究，他問我是否蓋章，我說沒有，我們才推測寫這個函。」、「（問：剛才提
      示戊○○的自訴理由狀，是否你委託律師寫的？）是的。」、「因為經濟部及
      監察院查出他們用我父親的名義召開臨時股東會，叫我用我父親的名義去告，
      我當天也不在場，我也不知道，我們才去找律師，會寫二個黑道人物，是因為
      他們涉嫌綁架我，所以我們才把二件事情湊起來。」等語（見上更一卷(二)第一
      二０頁），顯見前開自訴理由狀及張豐祥律師致經濟部函，均係陳振華委任律
      師所書具，其內容因陳振華於八十一年二月二十日下午並未在家，其就非親歷
      之事，聯想推測，所為臆測之情甚明，故自訴狀之指述前後不一，顯有瑕疵，
      自難遽予採信。
（二）證人陳振華曾於八十一年二月十九日，書立承諾書予被告丁○○，該承諾書之
      第六點載明：「立書人同意於八十一年二月二十九日以前，將台青公司之公司
      執照及其他有關文件，連同有關印鑑及變更登記所需文件交付丁○○或其指定
      人。立書人同意移轉其自己及家人於台青公司之股份及相關權利予丁○○或其
      指定人」等語（見原審卷(一)第二五七頁），並為證人陳振華所是認（見原審卷
      (一)第二五○頁）。且本院前審勘驗被告丁○○所提出之八十一年二月二十一日
      ，陳振華、己○○夫妻與被告丁○○、丙○○夫妻及唐靜雯、宋達時等人，在
      台北市福華飯店見面會商時之電話錄音及譯文，陳振華亦坦認台青公司確係由
      被告丁○○出資，陳振華並全權授予被告丁○○辦理台青公司股份轉讓事宜（
      見上更一卷(二)第二三八頁）。另己○○證稱：「（問：平常公司的事情，戊○○、陳振華有無委託你可以蓋章，或者你及戊○○有授權給陳振華？）事實上
      都是陳振華在做，我們只是人頭。」、「平常公司的事情，都是陳振華在管。
      」（見上更一卷第一二一頁、第一二二頁）。足證有關台青公司股份及登記事
      宜，戊○○等人均係概括授權陳振華處理，而被告丁○○、丙○○於八十一年
      二月十九日既已獲得陳振華交付變更登記所需文件及移轉其自己及家人台青公
      司股份之承諾，衡情自無於翌（二十）日，自陷犯罪，再以盜蓋印章方式，偽
      造戊○○、陳振華、己○○、陳王蔚雲、吳玉鳳、林幸秀等人之辭職書、授權
      書、股份轉讓同意書及臨時股東會開會通知書等文件之必要。
（三）被告丙○○係於八十一年二月十四、五日出面，委託理律法律事務所辦理台青
      公司董、監事變更登記，被告丁○○、丙○○夫妻決定於八十一年三月七日上
      午九時召開台青公司股東臨時會，旋於同年月十六日委由該法律事務所職員甲○○以打字方式，繕打戊○○名義之台青公司股東臨時會議開會通知，交由唐
      靜雯轉交被告丙○○持至陳振華家中由己○○用印，復於八十一年三月七日之
      後委由甲○○書具該台青公司股東臨時會會議紀錄等情，業據證人甲○○於原
      審供稱：「（問八十一年三月九日理律有代台青向經濟部申請變更董事《提示
      公司登記書》？）是丁○○之太太丙○○委託事務所辦的，是八十一年二月十
      四、十五日委託的，他們（指被告丁○○、丙○○）說三月七日要召開股東會
      要我們準備文件，當時他說台青公司是他先生的。」、「（問：委託除委託函
      外有交付何物？）無，他說要召開股東會改選董監事，丙○○有交給我們登記
      事項卡，我們依事項卡於八十一年二月十四、十五日接此案。」、（問：《提
      示八十一年二月十八日之開會通知》是否你所製作？）是我擬的內容，我是八
      十一年二月十六日交給唐靜雯請他蓋公司及監察人之印章，八十一年二月二十
      日他們通知我們說要股權轉讓、董監辭職，要我們準備資料，他們說印章在陳
      達會計事務所，開會通知亦是二月二十日蓋好及交給我。」、「我陪二位唐小
      姐至陳達事務所，當天下午帶變更登記等資料，印章由陳達事務所保管，陳達
      事務所之小姐陪我們至陳振華住處，唐小姐與事務所之小姐進入，後陳振華太
      太在，我幫會計小姐將印還他太太，再蓋章。」等語在卷（見原審卷(二)第七頁
      ），嗣於本院前審調查時復證稱：「（問：這份股東臨時會的開會通知是誰製
      作的？（提示）、我們是按照他們（指丁○○、丙○○）指示打字，本來是與
      陳振華他們約好在會計師事務所用印，但陳振華他們沒來，事務所職員拿印章
      要讓我們蓋，我覺得不妥，才建議由會計師事務所職員帶著印章一起到陳振華
      他們家去用印。」、「（股東臨時會會議紀錄）是他們開完會後，丙○○轉述
      給我們，我們再將內容記下來。」等語（見上更一卷(一)第四十八頁、第五十頁
      ）。證人即陳達會計師事務所職員乙○○亦供稱：「（問：八十一年二月二十
      日下午那些人同往陳振華那去何事？）記不清楚，去是還印章給他們。因丙○○向我拿印章，我怕有錯而拿去還己○○，因印章是她交的。」、「（問：起
      先為何會約陳振華在你們事務所蓋章？）當時丙○○來，還有幾個男生來，不
      知道是否律師事務所的人，他們來說要蓋章，因為不只是唐小姐的印章，我們
      認為不太方便讓他們用印，他們才建議到陳振華家蓋章。」、「台青公司設立
      登記是我們事務所辦的，所以印章在我們事務所，當天他們聯絡好要來事務所
      用印，因為印章不是他們交給我們的，陳振華先生沒有依約到事務所，所以我
      們不讓他們用，會計師就決定要我把印章帶到陳先生住處，己○○下樓後，我
      把印章整包放在桌上。」、「我看到己○○下來後，坐在小茶几那裡‧‧‧我
      就把印章放在那裡‧‧‧」等語在卷（見上訴卷第三十一頁反面、上更一卷(一)
      第五十一頁、本院九十二年八月十五日訊問筆錄）；證人唐靜雯亦供稱：「己○○有下來，有請她在股權轉讓通知、開會通知、辭職書等文件上蓋章」、「
      印章是會計事務所周小姐帶去給陳（思如）再蓋印的」、「卷附收據是蓋完章
      寫的」、「八十一、二、二十五有和我姐姐（被告丙○○）去陳達會計師事務
      所找陳達及乙○○。」等語（見上訴卷第四十四頁、第四十六頁），並有己○○收受各該董監事印鑑之收據乙紙在卷可憑（見原審卷(一)第一五八頁）。雖證
      人己○○否認其有在各該辭職書、授權書、股份轉讓同意書、股東臨時會議開
      會通知書上蓋章，然被告丙○○會同唐靜雯、乙○○、甲○○前往陳振華住處
      之目的，一為返還各該印章，一為要求己○○在辭職書、授權書、股份轉讓同
      意書及臨時股東會開會通知書等文件上蓋章，俾便其等辦理台青公司變更章程
      及改選董、監事登記，而依己○○簽收各該印章之收據觀之，各該印章既已交
      付己○○收執，則被告丁○○、丙○○何來各該印章盜蓋？且各該印章在交還
      己○○收執前，一直由陳達會計師事務所保管中，當日證人甲○○要求用印，
      猶為陳達會計師事務所所拒絕，並由該會計師事務所職員乙○○親帶各該印章
      ，陪同被告丙○○及證人唐靜雯、甲○○前往陳振華住處，俟己○○下樓後親
      交己○○收執，益徵被告丁○○、丙○○並無任何機會盜蓋各該印章。顯見於
      八十一年二月二十日下午四、五時許，被告丙○○會同唐靜雯、乙○○、甲○○等人持台青公司及相關董、監事之印章，至陳振華住處交還己○○收執，並
      由己○○在相關辭職書、授權書、股份轉讓同意書及臨時股東會開會通知書等
      文件上蓋用印章後，再由己○○將各該董監事印鑑收回等情應堪認定。至己○○簽收各該董監事印鑑之收據，第三點雖記載「已收股東董監事共七人印章及
      公司登記章乙枚」，惟該收據第四點僅蓋有己○○等六人印章，並註明「以上
      六人章由己○○收回」，且被告亦供稱台青公司之公司章係其等取回（見本院
      九十二年八月十五日訊問筆錄），故當日己○○應僅取回六枚董監事印章，並
      未收回台青公司之公司章，併予敘明。
（四）查陳振華等人既然要將台青公司返還被告丁○○，將股份全部轉讓，因股份轉
      讓而喪失董監事之職位，乃牽涉到董監事之改選及公司章程之修改，而有製作
      開會通知，召集股東臨時會、董事會，進行改選董監事，及向經濟部辨理公司
      變更登記之必要。凡此均屬相互牽連，前後有關，而為自訴人及陳振華等人所
      明知，被告要無從中偽造並非重要文件之「開會通知」、「會議記錄」之動機
      與必要。且陳振華既已同意移轉公司股權，辨理公司變更登記，是以，不論係
      以己○○或自訴人名義召開，此均在陳振華同意之範圍內，不僅非偽造，也無
      足生損害之可言。另參酌陳振華、己○○依前揭收據記載，於八十一年二月二
      十一日將原台青公司己○○為負責人名義之執照正本交給被告，其目的即係要
      交由被告於向經濟部辨理變更登記時，繳回給經濟部，換發新執照。若無繳回
      原執照，即無法辦理變更登記。被告取回原執照後，始於八十一年三月九日一
      併向經濟部提出申請公司變更登記獲准。苟自訴人、陳振華、己○○並無同意
      股權移轉變更登記，即無交付公司執照正本予被告之可能；若無公司執照正本
      ，被告也無法向經濟部申請公司股權移轉及登記事項之變更登記，此亦可證明
      相關辭職書、授權書、股份轉讓同意書及臨時股東會開會通知書等文件所蓋用
      之印章非被告等所盜蓋。
（五）按刑法偽造私文書罪之成立，係指無製作權人，冒用他人名義，製作內容不實
      之文書而言。查陳振華承諾將台青公司之股份移轉予被告丁○○及其指定之人
      乙節，業如前述，則台青公司八十一年三月七日之股東臨時會之討論決議事項
      ，係己○○等人因股份轉讓當然解任董監事職務，而修改公司章程及改選董監
      事；同日董事會議，則是改選董事長及遷移地址，事屬當然。若各股東間就上
      開討論決議事項，即修改章程、何人為董監事，何人為董事長及遷移地址等，
      已有所共識約定，即無所謂內容不實之可言。被告等辯稱：事實上也有召開會
      議，僅不拘形式，且未出席者亦有授權他人者，殊不能以會議記錄所記載之時
      間稍有差異，或人在國外，即臆斷被告犯有明知不實而偽造文書及辦理公司變
      更登記使公務員登載不實之犯行。因陳振華已依承諾書之約定將台青公司之股
      份移轉予被告丁○○及其指定之人，為符合當時公司法令之規定，故除被告丁○○、丙○○二人外，被告另委請唐靜祥、唐靜雯、唐靜明等親人掛名擔任股
      東，進而出任董事或監察人，且被告二人委請唐靜祥、唐靜雯、唐靜明等親人
      協助時，事先已向其等說明將召開臨時股東會及選任新任董監事等相關事宜，
      唐靜祥、唐靜雯、唐靜明等與被告丙○○係親姊妹關係，其等已有共識，而唐
      靜祥於臨時股東會召開當日雖不在國內，其授權他人行使股東權利在相關會議
      記錄上用印，亦非法所不許。倘台青公司八十一年三月七日並未召開股東臨時
      會，而各股東無共識約定，何以八十一年三月七日迄今，各股東均無表示異議
      ？此益見被告等人確於八十一年三月七日有召開股東臨時會，且各股東亦有共
      識，改選董事、監察人，接續召開董事會，故臨時股東會議紀錄及董事會會議
      記錄即非無制作權人而捏造他人名義制作文書等語。經查被告丁○○、丙○○
      於八十一年二月十九日既已獲得陳振華交付變更登記所需文件及移轉股份之承
      諾，嗣又委請國內知名之理律法律事務所辦理相關之專業事務，復慎重其事地
      偕同返還印章予己○○收執，如被告等主觀上有偽造會議記錄及使公務員登載
      不實之犯罪故意，何大費周章若此，抑且陳振華、戊○○等人既均已同意轉讓
      台青公司股權，辨理變更登記，則如何召開股東會，如何改選董監事，可謂均
      與自訴人或陳振華等人無關，亦無足生損害於自訴人或陳振華等人之可言。又
      因各股東間如已有約定，該股東會及董事會議記錄之記載事項茍無悖於股東之
      約定，已如前述，即非偽造文書，亦無損於台青公司之權益，且對於經濟部公
      司變更登記之管理亦無發生不正確之虞，自與偽造文書罪之構成要件有間。
（六）至被告選任辯護人雖指稱本件自訴並非自訴人戊○○所提出，亦非其出具委任
      狀委任自訴代理人到庭，其既未提起本件自訴，本件自訴應不合法，因本件實
      際係由陳振華以戊○○名義所提起，依其自訴事實所載，陳振華並非本件之直
      接被害人，應不得提起本件自訴云云。然查本件自訴人戊○○於本院調查時固
      供陳：「我告他（指被告等）偽造文書的事情，我從來沒有與律師接觸過﹕﹕
      」云云（見上更一卷(二)第一一九頁），惟其已同時指稱其有關台青公司之事務
      ，均係授權其子陳振華為之，其確有委任陳振華以其為自訴人提起本件自訴等
      語（見上更一卷(二)第一一九頁、第一二二頁），顯見自訴人係授權陳振華為其
      提起本件自訴甚明，陳振華經自訴人之授權，以本件被害人戊○○為自訴人提
      起本件自訴，即無被告選任辯護人所指之自訴不合法或不得提起之情事，附此
      敘明。
（七）綜上等情，參互勾稽，自訴人指訴被告丁○○、丙○○涉犯偽造私文書、使公
      務員登載不實之犯行，前後分歧，顯有瑕疵，經調查相關事證，尚難認被告有
      盜蓋戊○○等六人之印章，以偽造辭職書、授權書及股份轉讓同意書，並於股
      東臨時會議開會通知上盜蓋台青公司及戊○○之印章，以偽造該開會通知之情
      事，而陳振華既已同意轉讓台青公司股權，辨理變更登記，故被告等召開股東
      會，並改選董監事，自屬必要，因各股東間已有共識，該股東會及董事會議記
      錄之記載事項並無悖於股東之約定，即非偽造文書，更無使公務員登載不實之
      情事，自與偽造文書罪之構成要件有間，揆諸前揭說明，自難以偽造文書或使
      登載不實罪責相繩。
五、原審未予詳查，對被告論罪科刑，容有未洽。被告上訴意旨，否認犯罪，為有理
    由，自應由本院將原判決撤銷改判，改諭知被告無罪之判決。
據上論斷，應依刑事訴訟法第三百六十九條第一項前段、第三百六十四條、第三百四
十三條、第三百零一條第一項，判決如主文。
中　　華　　民　　國　　　九十三　　年　　　八　　　月　　　二十四　　　日
                              臺灣高等法院刑事第五庭
                                  審判長法  官  曾　德　水
                                        法  官  魏　新　國
                                        法  官  楊　炳　禎
右正本證明與原本無異。
如不服本判決，應於收受送達後十日內向本院提出上訴書狀，其未敘述上訴之理由者
並得於提起上訴後十日內向本院補提理由書（均須按他造當事人之人數附繕本）。
                                        書記官  廖　素　花
中　　　華　　　民　　　國　　九十三　　年　　　八　　　月　　 三十 　　日
